【裁判字號】    99,家訴,31
【裁判日期】    990924
【裁判案由】    分割遺產
【裁判全文】
臺灣彰化地方法院民事判決              99年度家訴字第31號
原      告  午○○
原      告  庚○○
原      告  辛○○
原      告  丁○○
原      告  丙○○
原      告  乙○○
原      告  戊○○
原      告  辰○○
原      告  癸○○
原      告  卯○○
原      告  巳○○
原      告  子○○
原      告  寅○○
原      告  丑○○
兼前列十四人共同
訴訟代理人  己○○
被      告  甲○○
兼前一人
訴訟代理人  壬○○
上列當事人間請求分割遺產事件，本院於民國99年9月10日言詞
辯論終結，判決如下：
    主  文
兩造公同共有座落彰化縣溪湖鎮○○段731地號土地（地目：建
，面積2053平方公尺，權利範圍720分之48）、732地號土地（地
目：建，面積803平方公尺，權利範圍720分之48）、733地號土
地（地目：建，面積27平方公尺，權利範圍720分之48）、735
地號土地（地目：建，面積1619平方公尺，權利範圍720分之48
），准予分割；其分割方法如附表所示。
訴訟費用由原告庚○○、辛○○、丁○○、丙○○、乙○○、己○○各負擔91分之8，由原告午○○、寅○○、丑○○、被告甲○○、壬○○各負擔13分之1，由原告戊○○負擔78分之1，由原
告辰○○、癸○○、卯○○、巳○○、子○○各負擔2730分之41
。
    事實及理由
一、原告起訴主張：
１、原告午○○、庚○○、辛○○、丁○○、丙○○、乙○○、
    戊○○、辰○○、癸○○、卯○○、巳○○、子○○、寅○○、丑○○、己○○等十五人及被告甲○○、壬○○等均繼
    承被繼承人楊萬春財產：彰化縣溪湖鎮○○段731地號土地
    （地目：建，面積2053平方公尺，權利範圍720分之48）、
    732地號土地（地目：建，面積803平方公尺，權利範圍720
    分之48）、733地號土地（地目：建，面積27平方公尺，權
    利範圍720分之48）、735地號土地（地目：建，面積1619平
    方公尺，權利範圍720分之48），於民國（下同）85年8月12
    日至溪湖地政事務所辦理公同共有登記在案。
２、原告己○○、辛○○、辰○○、巳○○、卯○○、子○○、
    癸○○、丙○○、乙○○、丁○○、庚○○等十一人，於99
    年2月25日至溪湖地政事務所辦理公同共有繼承登記被繼承
    人楊王是之財產（土地座落同上）。
３、告壬○○、甲○○與合作金庫商業銀行股份有限公司存有債
    務關係，依鈞院賢執甲95年度執全助字第320號函辦理前開
    四筆土地假扣押登記（限制範圍：公同共有720分之48），
    致使原告等人就前開土地無法買賣處分，影響原告等人權益
    甚鉅；爰依法請求准予分割前開土地，變更共有型態，爰請
    求分割如附表所示。
二、被告方面：同意分割，且同意原告分割方案；應繼分比例已
    經過計算，原告提出之應繼分比例、分割方案並無問題。
三、得心證之理由：
（一）原告主張兩造之被繼承人楊萬春於52年12月3日死亡，所
      留遺產由繼承人即原告丙○○、乙○○、丁○○、己○○
      、庚○○、辛○○、寅○○、丑○○、辰○○、午○○、
      巳○○、卯○○、子○○、癸○○、戊○○等十五人及被
      告甲○○、壬○○及訴外人楊王是依法繼承，並於85年8
      月12日至溪湖地政事務所辦理公同共有登記在案；而訴外
      人即被繼承人楊王是則於98年8月28日死亡，由其繼承人
      即原告己○○、辛○○、辰○○、巳○○、卯○○、子○○、癸○○、丙○○、乙○○、丁○○、庚○○等十一人
      依法繼承其財產（土地座落同前），並於99年2月25日辦
      理公同共有登記；然因被告壬○○、甲○○與合作金庫商
      業銀行股份有限公司存有債務關係，其等所繼承之土地受
      假扣押登記限制，致原告等人就前開繼承所得之土地因公
      同共有關係無法為買賣處分行為，亦無法自行協議分割等
      情，業據原告提出前開土地地籍圖、繼承系統表、戶籍謄
      本、土地謄本等件為證，且為被告所不爭執，堪信原告之
      主張為真實。
（二）按繼承人有數人時，在分割遺產前，各繼承人對於遺產全
      部為公同共有；繼承人得隨時請求分割遺產，民法第1151
      條、第1164條本文分別定有明文。又遺產之公同共有係以
      遺產之分割為其終局目的，而以公同共有關係為暫時的存
      在。次按在公同共有遺產分割自由之原則下，民法第1164
      條規定，繼承人得隨時請求分割遺產，該條所稱之「得隨
      時請求分割」，依同法第829條及第830條第1項規定觀之
      ，自應解為包含請求終止公同共有關係在內，俾繼承人之
      公同共有關係歸於消滅而成為分別共有，始不致與同法第
      829條所定之旨趣相左，庶不失繼承人得隨時請求分割遺
      產之立法本旨（最高法院93年度台上字第2609號判決意旨
      參照）。再者，公同共有物分割之方法，除法律另有規定
      外，應依關於共有物分割之規定，依共有人協定之方法行
      之，分割之方法，不能協定決定者，法院得因任何共有人
      之聲請，命以原物分配於各共有人或變賣共有物，以價金
      分配於各共有人，民法第830 條第2項、第824第1項、第2
      項分別定有明文。經查，本件被繼承人楊萬春於52年12月
      3日死亡遺有如主文所示之遺產，由繼承人午○○、庚○○、辛○○、丁○○、丙○○、乙○○、寅○○、丑○○
      、己○○、甲○○、壬○○及訴外人楊一郎、楊王是繼承
      各應繼分為13分1。嗣訴外人楊一郎於71年8月11日死亡，
      其應繼分13分1由其繼承人戊○○、辰○○、癸○○、卯
      ○○、巳○○、子○○繼承，各取得78分之一。嗣訴外人
      楊王是於98年8月28日死亡，其應繼分13分1由其繼承人丙○○、乙○○、丁○○、己○○、庚○○、辛○○各再取
      得應繼分91分之 1，另繼承人辰○○、巳○○、卯○○、
      子○○、癸○○各再取得應繼分455分之1，按兩造在分割
      遺產前，對於上述遺產之全部為公同共有，兩造目前既因
      前揭假扣押無法為遺產之協議分割，而上述遺產亦無不能
      分割之情形，依照前揭法條規定，原告請求裁判分割被繼
      承人楊萬春之遺產，即無不合，應予准許。且原告所提出
      之分割方法兼顧當事人間之公平性，並為全體被告同意之
      ，基於繼承人分割意願之尊重，是認原告主張之分割方案
      應可採取，爰判決如主文第一項所示。
四、據上論結，本件原告之訴，為有理由，依民事訴訟法第80條
    之1、第85條第1項，判決如主文。
中    華    民    國    99    年    9    月    24    日
                  家事法庭  法  官  王美惠
以上正本係照原本作成。
如對本判決上訴，須於判決送達後20日之不變期間內，向本院提
出上訴狀。如對本判決上訴，須於判決送達後20日之不變期間內
，向本院提出上訴狀。如委任律師提起上訴者，應一併繳納上訴
審裁判費。
中    華    民    國    99    年    9    月    24    日
                             書記官  林憲男
                      附表
┌──────┬─────────────────┐
│            │分割方法：由公同共有人按下列比例分│
│            │割，登記取得為分別共有(溪湖鎮大竹 │
│            │段731、732、733、735等四筆土地)   │
├──────┼─────────────────┤
│            │                                  │
│ 戊○○     │    1/1170                        │
├──────┼─────────────────┤
│            │                                  │
│ 辰○○     │   533/532350                     │
├──────┼─────────────────┤
│            │                                  │
│ 巳○○     │   533/532350                     │
├──────┼─────────────────┤
│            │                                  │
│ 卯○○     │   533/532350                     │
├──────┼─────────────────┤
│            │                                  │
│ 子○○     │   533/532350                     │
├──────┼─────────────────┤
│            │                                  │
│ 癸○○     │   533/532350                     │
├──────┼─────────────────┤
│            │                                  │
│ 丙○○     │   8/1365                         │
├──────┼─────────────────┤
│            │                                  │
│ 乙○○     │   8/1365                         │
├──────┼─────────────────┤
│            │                                  │
│ 己○○     │   8/1365                         │
├──────┼─────────────────┤
│            │                                  │
│ 庚○○     │   8/1365                         │
├──────┼─────────────────┤
│            │                                  │
│ 辛○○     │   8/1365                         │
├──────┼─────────────────┤
│            │                                  │
│ 丁○○     │   8/1365                         │
├──────┼─────────────────┤
│            │                                  │
│ 午○○     │   48/9360                        │
├──────┼─────────────────┤
│            │                                  │
│ 寅○○     │   48/9360                        │
├──────┼─────────────────┤
│            │                                  │
│ 丑○○     │   48/9360                        │
├──────┼─────────────────┤
│            │                                  │
│ 壬○○     │   48/9360                        │
├──────┼─────────────────┤
│            │                                  │
│ 甲○○     │   48/9360                        │
├──────┼─────────────────┤
│            │                                  │
│ 合  計     │   48/720                         │
└──────┴─────────────────┘

司法院資訊處製作；財團法人民間司法改革基金會備份。
